【裁判字號】    99,簡上,235
【裁判日期】    991130
【裁判案由】    損害賠償
【裁判全文】
臺灣高雄地方法院民事判決             99年度簡上字第235號
上訴人即附  楊麗月
帶被上訴人
訴訟代理人  張慶龍
被上訴人即  林永富
附帶上訴人
上列當事人間損害賠償事件，上訴人對於民國99年4 月30日臺灣
高雄地方法院鳳山簡易庭99年度鳳簡字第95號簡易程序第一審判
決提起上訴，被上訴人提起附帶上訴，經本院於99年11月10日言
詞辯論終結，判決如下：
    主      文
原判決關於命被上訴人給付新臺幣肆萬元，及該部分假執行之宣
告，暨命負擔訴訟費用之裁判均廢棄。
上開廢棄部分，上訴人在第一審簡易之訴駁回。
楊麗月之上訴駁回。
第一、二審（含附帶上訴部分）訴訟費用均由上訴人負擔。
    事實及理由
一、上訴人即附帶被上訴人（下稱上訴人）未於言詞辯論期日到
    場，核無民事訴訟法第386 條所列各款情形，應依被上訴人
    即附帶上訴人（下稱被上訴人）之聲請，由其一造辯論而為
    判決。
二、上訴人起訴主張：被上訴人於民國97年9 月28日在高雄縣鳳
    山市○○路與南正二路口與伊發生交通事故（下稱系爭交通
    事故），送醫後杏和醫院初步判定伊無骨折與腦震盪之現象
    ，伊遂在被上訴人勸說下以新臺幣（下同）2 萬元達成和解
    ，和解內容中載明被上訴人需賠付伊半年內因系爭交通事故
    受傷之醫療費用，惟伊返家後一直無法站立及工作，乃於97
    年10月6 日至高雄榮民總醫院（下稱高雄榮總）進行磁振照
    影，始發現受有左腿脛骨骨折之傷害（下稱系爭傷害），並
    於同月15日住院進行手術，詎經伊以電話通知被上訴人此情
    ，其竟推託責任而拒不賠償，然此確系爭交通事故所致之傷
    害，自應由被上訴人負損害賠償責任，是被上訴人應賠償其
    因系爭傷害而無法工作3 個月之損失10萬元，又伊因此精神
    上受有痛苦，應得請求慰撫金5 萬元，為此爰依侵權行為之
    法律關係提起本訴等語，並聲明：被上訴人應給付上訴人15
    萬元。
三、被上訴人則以：伊雖於氣候不佳之情況下，疏於注意貿然左
    轉而就系爭交通事故之發生具有疏失，惟上訴人直行未注意
    路況，亦有過失，雙方應依6 比4 之比例就系爭交通事故負
    責，且伊當時為免於訴訟費時，業以2 萬元與上訴人達成和
    解，並簽立和解書（下稱系爭和解書），上訴人應受其間和
    解契約之拘束而不得再行請求，況上訴人於系爭交通事故發
    生後20餘天，再以事故當時未曾發現之系爭傷害向伊請求天
    價賠償，此是否為系爭交通事故所致顯有疑問等語資為抗辯
    ，並聲明：上訴人之訴駁回。
四、原審經審理結果，判命被上訴人應給付上訴人4 萬元，並駁
    回上訴人其餘之訴（即11萬元部分），上訴人不服提起上訴
    ，除援用原審之主張及陳述外，另補陳：伊為具備乙級證照
    之美髮美容從業者，於92年6 月20日即在五甲路工作至今，
    伊確因系爭交通事故而造成工作損失10萬元，又伊因系爭交
    通事故而多次調解，身心受創甚深，應得請求5 萬元之慰撫
    金等語。並聲明：(一)原判決不利於上訴人部分廢棄。(二)上開
    廢棄部分，被上訴人應再給付上訴人11萬元。被上訴人對上
    訴人之上訴則聲明：上訴人之上訴駁回，並就其敗訴部分於
    本院提起附帶上訴，除援用原審之抗辯及陳述外，並補稱：
    伊固有於上訴人告訴其過失傷害案件中坦承就系爭交通事故
    之發生具有過失，然此尚非得認上訴人即全無責任，且上訴
    人於系爭交通事故發生後，在同年12月即有正常薪資入帳，
    應無10萬元之工作損失等語，並聲明：(一)原判決關於命被上
    訴人賠償部分廢棄。(二)上廢棄部分，請求駁回上訴人在第一
    審之訴。附帶被上訴人就此則聲明：附帶上訴駁回。
五、兩造不爭執事項：
  (一)被上訴人於97年9 月28日18時50分許，駕駛車牌號碼J9-501
    9 號自用小客車，沿高雄縣鳳山巿南正二路由北往南方向行
    駛，行經高雄縣鳳山巿南正二路與南榮路口時，適上訴人騎
    乘車牌號碼TB7-432 輕型機車，沿高雄縣鳳山巿南正二路由
    南往北方向行駛，亦行經該路口，被上訴人因過失於該路口
    左轉未禮讓直行之楊麗月先行，楊麗月閃煞不及，雙方車輛
    發生碰撞，致楊麗月因而人、車倒地，並受有傷害。
  (二)兩造於系爭事故發生後，曾簽立系爭和解書，內容為：「案
    經甲（即上訴人）、乙（即被上訴人）於0 年0 月0 日達成
    和解，和解成立後，甲方撤銷對乙方過失傷害、毀損告訴權
    ，並願放棄任何民、刑事先訴抗辯權。乙方付責（似為負責
    之誤）甲方車輛及人員因車禍受傷之半年內賠付醫療費用」
    ，被上訴人並因此給付上訴人2 萬元。
  (三)上訴人業領取強制汽車責任險理賠35,209元。
六、得心證之理由
  (一)系爭傷害是否為系爭交通事故所致？
    被上訴人固抗辯上訴人先後於杏和、二聖醫院就診，其受傷
    之處竟一左腳一右腳，且系爭傷害乃係於系爭交通事故發生
    後20餘日才發現，是否為他事故所造成顯有疑問，況高雄榮
    總所開病歷並非上訴人主治醫師黃主任所開立，此是否因上
    訴人有親戚在該處任職所致，實為可疑云云，惟經本院依職
    權函詢杏和醫院上訴人當時脛骨是否骨折，其函覆：「上訴
    人當時X 光顯示疑左脛骨上端線狀骨折」等語，此有該院99
    年7 月26日杏和字第099038號函及上訴人病歷在卷可按（見
    本院卷第77至84頁），而高雄榮總亦曾函覆本院鳳山簡易庭
    及本院：「根據病史回推應是系爭交通事故致脛骨骨折，而
    依當時X 光片，的確不容易一眼看出骨折，是經過磁振造影
    診斷確定」等語，此有該院99年3 月1 日高總管字第099000
    2884號、99年7 月27日高總管字第0990011956號函及函附相
    關資料附卷可稽（見原審卷第20至21頁、本院卷第74至76頁
    ），是依此病歷資料，上訴人於系爭交通事故發生當時即有
    疑似左脛骨骨折之情，且此為X 光片所不易發現，是衡以系
    爭交通事故發生時，上訴人即疑似受有系爭傷害，且經高雄
    榮總依其專業推斷應與系爭交通事故相關，其所受系爭傷害
    應係系爭交通事故所造成者，況被上訴人就其抗辯復未舉證
    證明上訴人於系爭交通事故發生後20餘日間有何其他事故發
    生，或高雄榮總出具意見之醫師有何非依專業造假之情，是
    被上訴人上開抗辯應非可採，系爭傷害應為系爭交通事故所
    致。
  (二)兩造是否業已達成和解？上訴人仍否就系爭傷害向被上訴人
    請求賠償不能工作之損失及精神慰撫金？
    按和解有使當事人所拋棄之權利消滅及使當事人取得和解契
    約所訂明權利之效力，民法第737 條定有明文。換言之，和
    解成立以後，其發生之法律上效力，在消極方面，使當事人
    所拋棄之權利消滅，在積極方面，則使當事人取得和解契約
    所訂明之權利；解釋當事人之契約，應以當事人立約當時之
    真意為準，而真意何在，又應以過去事實及其他一切證據資
    料為斷定之標準，不能拘泥文字致失真意，最高法院87年度
    台上字第312 號、39年台上字第1053號分別著有裁判及判例
    要旨可供參照。經查：
    1.兩造於系爭交通事故發生後，曾簽立上開和解書已如前述
      ，而上訴人亦於本院審理時自陳簽立和解書時已達成和解
      等語，此足見兩造確以系爭和解書上載「和解成立後，甲
      方撤銷對乙方過失傷害、毀損告訴權，並願放棄任何民、
      刑事先訴抗辯權。乙方付責（似為負責之誤）甲方車輛及
      人員因車禍受傷之半年內賠付醫療費用」為條件，並由被
      上訴人給付2 萬元，而達成和解。
    2.上訴人固主張系爭和解書係針對系爭交通事故發生當時之
      狀況，且和解書上附有但書，該但書是指事後如有其他的
      傷害上訴人均願意賠償云云，惟系爭和解書上雖係載明「
      被上訴人負責上訴人車輛及人員因車禍受傷之半年內賠付
      醫療費用」等語，而足認兩造和解後，被上訴人仍須負擔
      上訴人之車輛損害修復費用以及其於半年內因系爭交通事
      故受傷而支出之醫療費用，其和解所給付之2 萬元非最終
      和解金額，然和解書上亦載明「被上訴人放棄任何民事先
      訴抗辯權」，而以民事損害賠償並無何先訴抗辯權，該句
      應係不熟悉法律之兩造用以表明放棄其他民事請求權之意
      ，並參以兩造於系爭和解書之但書僅約定被上訴人應負責
      車輛及醫療費用，且上訴人復無舉證有何過去事實或證據
      足資證明兩造當時真意並不僅止於要求被上訴人就當時未
      發現之傷害賠償「醫療費用」，足見系爭和解書上之但書
      ，應係約定被上訴人於和解後，仍應就上訴人於半年內發
      現之因系爭交通事故所受的傷害賠償其醫療費用，惟並不
      及於「車輛及醫療費用」以外之其他因系爭車禍所生的損
      害賠償項目，即上訴人其餘各項因該嗣後發現之傷害而具
      之求償權利，除醫療費用外，均應依系爭和解書本文所載
      約定已同意放棄，是上訴人主張系爭和解書之但書業保留
      其就日後發現之系爭交通事故所受傷害之各項請求權云云
      應非可採。
    3.上訴人復主張系爭和解書係針對系爭交通事故發生時之情
      況，系爭傷害為事故發生後所發現，應未為原先和解範圍
      所涵蓋云云，惟依系爭和解書業已約定被上訴人需賠付上
      訴人因系爭交通事故所受傷害之醫療費用等情已如前述，
      則兩造於和解時顯已有將系爭交通事故甫發生時所未發現
      之傷害納入和解契約，並以被上訴人需賠付醫療費用為和
      解條件，此自難謂系爭傷害未在系爭和解書和解範圍內，
      是上訴人上開主張亦非可採。
    4.綜上所述，兩造業已達成和解，且約定被上訴人就上訴人
      日後發現之系爭交通事故所致傷害需賠償「醫療費用」，
      上訴人並拋棄其餘民事請求權，則上訴人就其醫療費用外
      之業因與被上訴人和解而拋棄的請求項目，如工作損失、
      精神慰撫金等，依諸前開說明，自已因和解消滅而不得再
      行請求。
七、綜上，上訴人之系爭傷害係因系爭交通事故所致，惟上訴人
    就系爭交通事故業與被上訴人達成和解，而約定就日後發現
    之傷害僅請求醫療費用，且拋棄其餘之民事請求，則其該些
    拋棄之權利項目自因而消滅，其應不得再向被上訴人請求賠
    償不能工作之損失及精神慰撫金，從而上訴人依侵權行為之
    法律關係請求被上訴人給付15萬元，為無理由，應予駁回，
    是原審判命被上訴人應給付上訴人4 萬元，並依職權為假執
    行之宣告，容有未洽，被上訴人附帶上訴意旨指摘原判決命
    其給付部分不當，請求廢棄改判，為有理由，爰由本院廢棄
    改判如主文第二項所示。至原審關於駁回上訴人請求被上訴
    人再給付上訴人11萬元部分，與本院理由雖有不同，惟結論
    並無二致，上訴意旨指摘原判決此部分不當，為無理由，應
    予駁回。
八、本件事證已臻明確，兩造其餘攻擊防禦方法及所提證據，經
    本院審酌後，核與本判決之結果不生影響，爰不另一一論述
    ，併此敘明。
九、據上論結，本件上訴為無理由，附帶上訴為有理由，依民事
    訴訟法第385 條第1 項前段、第436 條之1 第3 項、第450
    條、第449 條第1 項、第78條，判決如主文。
中    華    民    國    99    年    11    月    30    日
                  民事第四庭  審判長法  官  黃宏欽
                                    法  官  楊淑珍
                                    法  官  楊淑儀
以上正本係照原本作成。
本判決不得上訴。
中    華    民    國    99    年    11    月    30    日
                                    書記官  王資惠

司法院資訊處製作；財團法人民間司法改革基金會備份。
